最高法院民事裁定　　　　　　九十四年度台抗字第一一八三號
　　抗　告　人　丁○○
　　　　　　　　乙○○
　　　　　　　　甲○○
　　共　　　同
　　訴訟代理人　王有民律師
上列抗告人就丙○○與有限責任台中市第二信用合作社間請求損
害賠償上訴事件，因參加訴訟，對於中華民國九十四年九月二十
日台灣高等法院台中分院駁回其參加訴訟裁定（九十四年度重上
字第四四號），提起抗告，本院裁定如下：
    主  文
原裁定廢棄。
    理  由
按民事訴訟法第五十八條第一項所稱有法律上利害關係之第三人
，係指第三人在私法或公法上之法律關係或權利義務，將因其所
輔助之當事人受敗訴判決有致其直接或間接影響之不利益，倘該
當事人獲勝訴判決，即可免受不利益之情形而言，且不問其敗訴
判決之內容為主文之諭示或理由之判斷，祇須其有致該第三人受
不利益之影響者，均應認其有輔助參加訴訟之利益而涵攝在內，
以避免裁判歧異及紛爭擴大或顯在化。至僅有道義、感情、經濟
、名譽或其他事實上之利害關係者，則不與焉。本件抗告人對原
法院被上訴人丙○○與上訴人有限責任台中市第二信用合作社（
下稱中二信）間上開事件之訴訟，認其有法律上之利害關係，為
輔助中二信起見，因依民事訴訟法第五十八條第一項規定為參加
訴訟，嗣丙○○聲請駁回其參加訴訟。原法院以：抗告人以系爭
工程係由其向聖堡營造股份有限公司（下稱聖堡公司）借牌實際
承作，系爭支票其為最終權利人，中二信若受敗訴判決，將向其
請求賠償損害或給付不當得利，其就該訴訟有法律上利害關係，
得為輔助中二信而參加訴訟云云。惟丙○○提起本訴訟，認其受
讓聖堡公司對中二信之損害賠償債權，而該債權源自於中二信未
依法定程序，將系爭劃平行線禁止背書轉讓而應兌現於聖堡公司
或其委託人帳戶之支票兌現予他人，致生損害於聖堡公司，純以
執票人之票據權利受侵害為據，與該票據簽發之原因關係及聖堡
公司收受該票據後是否再轉付抗告人等節並無關涉，縱中二信受
敗訴而另向抗告人起訴求償，亦與本件訴訟之原因事實不同，自
不受本件訴訟既判力影響。抗告人在私法上之地位並不因中二信
敗訴而受不利益，而僅有事實上之利害關係，自不得參加訴訟，
因以裁定駁回其訴訟參加，固非無見。惟依抗告人於原法院提出
之聲請參加訴訟狀所載，抗告人指稱：系爭支付工程款之支票，
係由抗告人借聖堡公司名義投標承作，其為支票最終權利人，雙
方原協議工程款由聖堡公司取得票款後，扣除相關費用，再以開
票或匯款方式存入丁○○指定之帳戶，惟因聖堡公司財務趨緊，
未能如期匯付工程款，致工程進展不順，丁○○即與聖堡公司陳
國筆協商，由甲○○至私立靜宜大學領取票據交給丁○○，再由
陳國筆於票據後用印，並交還丁○○，再由乙○○之妻朱美英憑
票領款云云（見原法院卷九～一二頁）。該敘述是否表示其已受
讓聖堡公司系爭支票上之權利，或有票據法第四十條第一項委任
取款而背書之情形，亦即雙方已有債權讓與之合意？倘抗告人受
讓該權利或委任取款背書為真，於丙○○受讓自聖堡公司對中二
信之損害賠償債權之本訴訟是否有理由，似生影響。果爾，則能
否逕謂抗告人之主張與本訴訟僅有事實上之利害關係，已滋疑問
。又抗告人更提及中二信本訴訟若經敗訴，將向其請求賠償損害
或給付不當得利，該本訴訟敗訴判決之內容，於抗告人自有直接
或間接影響之不利益（中二信如勝訴即可免受該不利益），依上
說明，其就該訴訟是否無輔助參加訴訟之利益而無法律上之利害
關係，尤非無再進一步推求之必要。原法院徒以上述理由遽為抗
告人不利之裁定，未免速斷。抗告論旨，指摘原裁定不當，聲明
廢棄，非無理由。
據上論結，本件抗告為有理由。依民事訴訟法第四百九十二條，
裁定如主文。
中　　華　　民　　國　九十四　年　 十二　 月　二十二　日
                      最高法院民事第八庭
                          審判長法官  朱　建　男
                                法官  顏　南　全
                                法官  許　澍　林
                                法官  袁　靜　文
                                法官  鄭　傑　夫
      本件正本證明與原本無異
                                      書  記  官
中　　華　　民　　國　九十五　年　　一　　月　　五　　日
                                                   Ｍ
